【裁判字號】    90,上易,83
【裁判日期】    900409
【裁判案由】    毀損
【裁判全文】
臺灣高等法院花蓮分院刑事判決            九十年度上易字第八三號
    上訴人即被告  乙○○
右列上訴人因毀損案件，不服臺灣臺東地方法院八十九年度易字第二八七號中華民國
八十九年十二月二十七日第一審判決( 起訴案號：臺灣臺東地方法院檢察署八十八年
度偵字第二七四一號 )，提起上訴，本院判決如左：
    主  文
原判決撤銷。
乙○○無罪。
    理  由
一、本件檢察官在原審公訴意旨以乙○○係臺東市○○街一八七號「金色勳章」大樓
    之住戶，明知該大樓外部之逃生梯係公共設施，為全部住戶所共有，竟於民國八
    十八年八、九月間，未經住戶丙○○之同意，即擅自加以拆除毀棄，致使其喪失
    供逃生之效用。經甲○○（丙○○之夫）告訴偵辦，因認乙○○係犯刑法第三百
    五十四條之毀損罪嫌等語。
二、本件檢察官認被告乙○○犯有前揭罪嫌，係依告訴代理人甲○○之指訴，證人黃
    張瑞蘭、楊佩佩之證言，並有照片三張可證為其論據，訊之被告乙○○矢口否認
    有何毀損犯行，辯稱：「我見該逃生梯老舊不堪使用，於徵得所有住戶同意後拆
    除，予以換新」云云。經查：
  (一)前揭「金色勳章」大樓（後改為長安大樓），因原建商尚未全部建設完成，必須
    加以整修，被告又經法院拍賣購得其中八戶，被告因見該大樓外部原建商設置之
    公共逃生梯，係屬鐵製，業已生銹，恐發生危險，乃建議該大樓住戶協議加以改
    建，其後被告乃將原生銹之逃生梯拆除，致以鍍錏之建材業已改建完成等情，迭
    據被告於原審偵審中及本院審理時供述甚詳，並有其提出之改建前及改建後之逃
    生梯照片八張在卷可稽。被告於拆除舊梯前確曾徵詢住戶之意見，有參與開會之
    住戶均同意拆除改建，而該大樓住戶確曾因逃生梯之改建而召開住戶會議加以協
    調材質及如何共同負擔費用，亦有被告提出之長安大樓所有權人第一屆第二次大
    會通知影印本在卷可憑（見原審卷第三十八頁），並經證人楊佩佩、廖翠梅亦分
    別於原審偵審中供證被告拆除前曾告知要拆除逃生梯屬實，且該舊梯已老舊不堪
    ，該大樓因電梯及公共設施尚未完成，只有一樓有住戶等情，亦據證人楊佩佩、
    黃張瑞蘭於偵查中供證在卷（見偵查卷第二十七頁、第二十八頁），被告既將原
    已生銹之逃生梯予以拆除，改以材質較佳之新逃生梯，其拆除原已生銹之逃生梯
    ，自無毀損之故意至明。
  (二)告訴人甲○○及其妻丙○○指訴被告拆除逃生梯之事實，固屬實在，但被告係基
    於汰舊換新之意思而加以拆除，並已改建完成，上開告訴人等之指訴自不足以據
    為被告不利之認定。
二、綜上所述，被告所辯其無毀損之故意，自堪採信。雖然原審以被告拆除逃生梯前
    未經住戶決議為之，亦不阻卻其行為之違法性而予論罪。但是犯罪之成立，以有
    故意或過失為要件。被告既無毀損之故意，而毀損罪又不處罰過失犯，縱令其拆
    除過程有欠圓滿，究不得以此即認其有犯罪之故意，而令負毀損罪責。原審未詳
    加審究，率予論罪，自有不當。被告上訴意旨否認犯罪，指摘原判決不當，為有
    理由。自應將原判決撤銷改判，另為諭知被告無罪之判決，以免抑。
據上論斷：應依刑事訴訟法第三百六十九條第一項前段、第三百六十四條、第三百零
一條第一項判決如主文。
本案經檢察官李土城到庭執行職務。
中      華      民      國      九十      年     四     月     九     日
                                    審判長法官  謝  志  揚
                                          法官  賴  淳  良
                             法官  莊  謙  崇
右正本證明與原本無異。
本件不得上訴。
                                        書記官  林  明  智
中      華      民      國      九十      年     四     月     十     日


司法院資訊處製作；財團法人民間司法改革基金會備份。
